臺灣嘉義地方法院民事判決　九十二年訴字第二七二號
　　原　　　告　乙○○
　　　　　　　　丙○○○
　　共　　　同
　　訴訟代理人　黃曜春律師
　　被　　　告　甲○○　　　住.
　　訴訟代理人　蕭世芳律師
右當事人間因過失致死案件，原告提起刑事附帶民事訴訟請求侵權行為損害賠償，經
本院刑事庭裁定（九十一年度交附民字第一一九號）移送前來，經本院於民國九十三
年四月十三日言詞辯論終結，判決如左：
    主      文
被告甲○○應給付原告乙○○新臺幣肆拾玖萬捌仟玖佰肆拾貳元，原告丙○○○新臺
幣貳拾貳萬柒仟肆佰零貳元，及均自民國九十一年十二月二十四日起至清償日止，按
年息百分之五計算之利息。
原告其餘之訴駁回。
訴訟費用由被告負擔十分之七，餘由原告負擔。
本判決第一項得假執行。但被告如於假執行程序實施前，以新台幣肆拾玖萬捌仟玖佰
肆拾貳元、新臺幣貳拾貳萬柒仟肆佰零貳元，分別為原告乙○○、丙○○○預供擔保
，免為假執行。
原告其餘假執行之聲請駁回。
    事      實
甲、原告方面：
一、聲明：
（一）被告應給付原告乙○○新臺幣（下同）二百九十四萬三千一百六十一元、原告
      丙○○○二百五十八萬七千八百六十三元及各自刑事附帶民事起訴狀繕本送達
      翌日起至清償日止，按年息百分之五計算之利息。
（二）訴訟費用由被告負擔。
（三）原告願供擔保，請准宣告假執行。
二、陳述：
（一）被告甲○○於民國九十一年八月二十一日下午三時許，飲酒後吐氣中所含酒精
      濃度高達每公升０．四０毫克之際，竟仍駕駛車牌號碼ＬＮＹ－七九六號重型
      機車，沿省道台一六八線公路由嘉義縣東石鄉往朴子市行駛，途經該省道公路
      四公里處，原應注意機器腳踏車在劃有機車專用道之道路應在該車道內行駛，
      除轉彎或靠邊停車外，不得侵入其他車道。依當時情形又無不能注意之情事，
      竟疏於注意，冒然左轉進入該路段之快車內車道行駛，適原告乙○○、丙○○○之子即被害人黃昭雄駕駛車牌號碼ＬＳ－九一一九號自小客車於該處快車道
      內，見狀緊急閃避不及，黃昭雄之自小客車撞及被告之重型機車後失控，再撞
      及安全島翻覆。黃昭雄因而受有頭部外傷，顱腦損傷等傷害，經送醫後不治死
      亡，案經臺灣高等法院臺南分院判處有期徒刑六月確定。
（二）原告乙○○、丙○○○為被害人黃昭雄之父母，有戶籍謄本一份可稽。按「因
      故意或過失，不法侵害他人之權利者，負損害賠償責任」、「汽車、機車……
      ，在使用中加損害於他人者，駕駛人應賠償因此所生之損害。」「不法侵害他
      人致死者，對於支出醫療及增加生活上需要之費用或殯葬費之人，亦應負損害
      賠償責任。」、「不法侵害他人致死者，被害人之父、母……雖非財產上之損
      害，亦得請求賠償相當之金額。」民法第一百八十四條第一項前段、第一百九
      十一條之二前段、第一百九十二條第一、二項、第一百九十四條分別定有明文
      。爰依法提起民事損害賠償，並計算賠償金額如次：
  １、喪葬費用部分：由原告乙○○支付，請求五十二萬八千六百五十元，有估價單
      （收據）影本共八紙為據，且必要之費用，與死者身分相當，並無高估之處。
  ２、扶養費用部分：被害人黃昭雄係七十二年二月十五日生，國中畢業後即於嘉義
      縣朴子市永和里一０九之三四號永興汽車保養廠任職，迄今已四年多，月薪四
      萬二千元，均交與原告供家庭生活費用。換言之，被害人於死亡當時實際上已
      有扶養父母之事實及能力。原告乙○○係四十三年四月十一日生（見證一），
      於本件車禍發生時年四十八歲，依內政部統計處九十一年十一月編印之「中華
      民國八十九年台閩地區簡易生命表」所載：臺灣省簡易生命表男性，乙○○之
      平均餘命尚有二七．四０年，原告育有二女一男，再依九十年度綜合所得稅每
      人每年免稅額七萬四千元，依霍夫曼計算式扣除中間利息為四十一萬四千五百
      十一元。計算式：７４０００元×１６．８０４５（以下四捨五入）÷３＝４
      １４５１１元；原告丙○○○係四十四年六月十二日生，於本件車禍發生時，
      年齡四十七歲，依前項生命表女性所載平均餘命尚有三十三．０七年，依霍夫
      曼計算式扣除中間利息為五十八萬七千八百六十三元。計算式：７４０００×
      0000000（以下四捨五入）÷３＝５８７８６３元
  ３、慰撫金部分：被害人黃昭雄係原告唯一男孩，國中畢業後即於朴子市永興汽車
      保養廠任職，學得一技之長，每日並返家與原告共享天倫。因本事件發生頓時
      天人永隔，白髮人送黑髮人，身心哀痛異常。而原告均國小畢業黃在逢在家務
      農，經營三甲多農田，年收入一百多萬元；丙○○○現在鋁門窗工廠上班，月
      入二萬五千元；被告為國小畢業月入三萬元等情，爰各請求二百萬元，以資慰
      藉。
（三）對被告所為之抗辯：
  １、關於喪葬費部分：其中中餐、晚餐及西樂隊三項，合計六萬三千五百元，非必
      要費用，原告同意剔除不請求，其餘五十二萬八千六百五十元均屬合理、必要
      之費用，與死者身分相當，並無高估之處。
  ２、關於扶養費部分：被害人黃昭雄係七十二年二月十五日生，國中畢業後即於嘉
      義縣朴子市永和里一九之三四號永興汽車保養廠任職，迄今已四年多，每月均
      領有薪資，此為被告所不否認。而直系血親相互間互負扶養之義務；另直系血
      親尊親屬不受無謀生能力始得扶養之限制，民法第一一一四條及一一一七條定
      有明文。故被告抗辯黃昭雄一人薪資僅供自己一人生活費用，並無餘資撫養原
      告及原告未有受被害人撫養之情，而謂請求扶養費無理云云，顯無理由。
三、證據：原告提出戶籍謄本、喪葬費用單據、臺灣省簡易生命表（男性）、臺灣省
    簡易生命表（女性）臺灣高等法院臺南分院九十二年度交上易字第三八四號刑事
    判決影本。
貳、被告方面：
一、聲明：
（一）原告之訴及假執行之聲請均駁回。
（二）訴訟費用由原告等負擔。
（三）如為不利被告之判決，願供擔保請准宣告免為假執行。
二、陳述：
（一）緣於九十一年八月二十一日下午三時許，被告駕駛車牌號碼ＬＮＹ－七九六號
      重型機車，沿省道台一六八線公路由嘉義縣東石鄉往朴子市行駛，行至該公路
      四公里處設有分向島之四線道及機車路，無號誌之交岔路口，甫左轉北行，適
      被害人黃昭雄無照駕駛ＬＳ－九一一九號自小客車，同向由內側快車道超速駛
      至撞上小客車擦撞被告機車後，因超速駕駛，失控撞擊中央分隔島翻覆，在滑
      行五０公尺，因被害人黃昭雄違規未繫安全帶，被拋出車外，至顱腦損傷，送
      醫不治，於同日下午六時三十分許死亡等情。而本件車禍，顯係因被害人黃昭
      雄駕駛自小客車超速飆車所致，此關無自小客車煞車痕，擦撞被告機車後，小
      客車撞上中央分隔島翻覆，再滑行約五０公尺，被害人被摔出車外受傷致死等
      情，不難窺察。反觀被告機車前半部被撞損外，左手及左足壓斷傷，亦可證之
      。是本件車禍肇因於被害人途經交岔路口未減速，仍超速駕駛，且未注意前方
      狀況及未繫安全帶所致，應由被害人負完全過失責任。被告既無任何過失，應
      不負任何賠償責任。況被害人頭顱受傷致死，係因未依法繫安全帶而被拋出車
      外摔傷頭部所致，非本件單純車禍，確定的必然發生之結果，顯有因果關係中
      斷事由，就被害人致死部分，殊無責令被告賠償之理由。
（二）退而言之，設使被告與有過失，應負賠償責任，惟查：
  １、喪葬費部分：以實際且必要所支出者為限。原告固提出壽仙棺木店之估價單，
      主張原告乙○○支出被害人黃昭雄喪葬費五十九萬二千一百五十元。遑論僅為
      估價單，並非收據，未能證明原告曾支付該費用。況該估價單所載棺木五萬六
      千元、靈車一萬二千元、抬棺工人二十一人二萬一千元、開路鼓陣一萬二千元
      、道士超渡費十一萬六千元、靈堂布置、壽衣、頭巾等十萬三千四百元、墓園
      建造十九萬九千二百五十元，顯已超過一般喪葬費用，有高估請求之嫌；中餐
      一萬元、晚餐三萬二千五百元及西樂隊二萬一千元，即屬非必要之喪葬費，概
      見原告請求之乏理。而原告請求之喪葬費用金額太高，一般只要二、三十萬即
      可。
  ２、扶養費部分：依附卷之財政部臺灣省南區國稅局九十年度綜合所得稅各類所得
      資料清單記載：被害人黃昭雄服務永興汽車定位輪胎修護廠，年薪僅十五萬八
      千元（即每月一萬六千五百元），僅足供自己一人之生活費用而已，已無餘資
      ，足資扶養父母即原告等。尤其「（原告）乙○○……現務農，連向人承租部
      分共三甲多，年收入一百多萬元，我太太丙○○○……現在鋁門窗工廠（即鎂
      成金科技城股份有限公司）上班，月入二萬五千元。」為原告所承認，足見原
      告等皆為壯年，本身均有職業及收益，年收入超過公定個人生活費免稅額七萬
      四千元，未曾由被害人黃昭雄供奉扶養，即非黃昭雄生前扶養之人，足見原告
      等請求給付扶養費之無理由。
  ３、慰藉金部分：原告請求被告各支付慰藉金二百萬元，顯與兩造學歷、資歷、社
      會地位：：等要件不合，殊嫌過高。
丙、本院依職權調取原告、被告及被害人黃昭雄等人之申報所得資料及甲○○之歸戶
    財產清冊、臺灣高等法院臺南分院九十二年度交上易字第三八四號全卷。
    理      由
一、本件原告主張：被告甲○○於九十一年八月二十一日下午三時許，飲酒後吐氣中
    所含酒精濃度高達每公升０．四０毫克之際，竟仍駕駛車牌號碼ＬＮＹ－七九六
    號重型機車，沿省道台一六八線公路由嘉義縣東石鄉往朴子市行駛，途經該省道
    公路四公里處，原應注意機器腳踏車在劃有機車專用道之道路應在該車道內行駛
    ，除轉彎或靠邊停車外，不得侵入其他車道。依當時情形又無不能注意之情事，
    竟疏於注意，冒然左轉進入該路段之快車內車道行駛，適原告乙○○、丙○○○
    之子即被害人黃昭雄駕駛車牌號碼ＬＳ－九一一九號自小客車於該處快車道內，
    見狀緊急閃避不及，黃昭雄之自小客車撞及被告之重型機車後失控，再撞及安全
    島翻覆。黃昭雄因而受有頭部外傷，顱腦損傷等傷害，經送醫後不治死亡。案經
    臺灣嘉義地方法院檢察署檢察官提起公訴，並經臺灣高等法院臺南分院判處有期
    徒刑六月確定。原告本於侵權行為法律關係，爰分別請求如其聲明所示。
二、被告則以：本件車禍係因被害人黃昭雄駕駛自小客車途經上揭交岔路口未減速，
    仍超速駕駛，且未注意前方狀況及未繫安全帶所致，應由被害人負完全過失責任
    。被告既無任何過失，應不負任何賠償責任。況被害人頭顱受傷致死，係因未依
    法繫安全帶而被拋出車外摔傷頭部所致，非本件單純車禍，確定的必然發生之結
    果，顯有因果關係中斷事由。且縱被告與有過失，應負賠償責任，但喪葬費、扶
    養費及慰撫金請求均屬過高等語置辯。
三、得心證之理由：
（一）被告於肇事後經送往財團法人長庚紀念醫院，抽血檢測其血液中所含酒精濃渡
      為八一ｍｇ＼ｄｌ，換算為呼氣酒精濃渡為０‧四０毫克，顯已超過飲酒後吐
      氣所含酒精成分超過每公升０‧二五毫克以上不得駕車之規定甚多，此有該院
      臨床病理檢驗報告單附卷可稽。
（二）本件車禍肇事現場，係無號誌交岔路口，肇事後被告機車車頭朝西倒置於台一
      六八線公路由西往東方向之內側快車道，機車前輪西側有約一‧四五公尺之油
      漬，及約二．七公尺之機車刮拉痕，均在無號誌交岔路口內，機車後輪右上方
      之中央分隔島有擦撞痕跡，被害人黃昭雄之自小客車車頭朝東南，翻覆在機車
      之右前方外側機車道，自小客車左側由內側車道、外側車道至機車道留有約二
      四‧三五公尺之汽車翻車後刮拉痕，且該交岔路口並無被害人自小客車之煞車
      痕存在，被害人之自小客車與被告之機車撞擊後，被害人自小客車係先偏左衝
      撞中央分隔島，後再向右翻覆、滑行長達五十四‧三公尺，被害人並於自小客
      車翻覆、滑行時自車內摔出，橫臥於外側快車道上，此有道路交通事故調查報
      告表一份及現場照片二十幀附卷可稽。足證本件車禍之撞擊點在無號誌交岔路
      口，且在台一六八線由西往東之內側快車道無誤，而被告駕駛機車行經無號誌
      交岔路口，變換車道左轉彎時，未暫停讓直行車先行，而被害人駕駛自小客車
      疏未注意車前狀況，行經無號誌交岔路口，未減速慢行，仍以高速行駛，兩車
      發生碰撞後，被害人之自小客車失控衝撞中央分隔島後翻覆，因頭部外傷、顱
      腦損傷等傷害，送醫不治死亡無誤。被告前揭辯稱伊無過失云云，顯係事後卸
      責之詞，委無足採。
（三）按汽車在雙向四車道行駛時，變換車道及轉彎時，應暫停讓直行車先行。又汽
      車駕駛人飲酒後吐氣所含酒精成分超過每公升０‧二五毫克以上不得駕車。道
      路交通安全規則第九十八條第一項第六款、第一百零二條第一項第二款及第一
      百十四條第二款分別定有明文。被告自承領有駕駛執照，本應注意遵守上開規
      定。而肇事當時係晴天，日間自然光線，路況亦為乾燥、無缺陷之柏油路面，
      此有前開調查報告表在卷可稽，顯見被告當時亦無不能注意之情事，其竟應注
      意能注意而疏未注意肇致本件事故，其有過失甚明。次按汽車行駛時，駕駛人
      應注意車前狀況，並隨時採取必要安全措施；又行車速度依標誌之規定，無標
      誌者，在市區道路，時速不得超過五十公里，在郊外道路，時速不得超過六十
      公里；行經無號誌交岔路口，應減速慢行，作隨時停車準備，道路交通安全規
      則第九十四條第三項、第九十三條第一項第一款、第三款，分別定有明文。被
      害人黃昭雄駕駛自小客車行經交岔路口應減速慢行，作隨時停車準備，然被害
      人黃昭雄未減速慢行反而以高速行駛，與被告之機車撞擊後，先偏左衝撞中央
      分隔島，後再向右翻覆、滑行長達五十四‧三公尺，被害人並於自小客車翻覆
      、滑行時自車內摔出，橫臥於外側快車道上，且該交岔路口亦無被害人黃昭雄
      自小客車之煞車痕存在，顯見被害人黃昭雄進入交岔路口前，根本未在足夠反
      應距離前煞車，以減速慢行，作隨時停車準備，仍以高速行駛，其未盡上揭交
      通安全規則之注意義務，甚為明灼。是被害人黃昭雄於應注意且能注意情形下
      ，竟於行經無號誌交岔路口時，疏於注意，未減速慢行，貿然以高速前行，因
      而與被告所騎機車發生碰撞，致肇本件車禍，其亦有過失甚明。本件經送請臺
      灣省嘉雲區車輛行車事故鑑定委員會、臺灣省車輛行車事故覆議鑑定委員會鑑
      定，亦認定「甲○○（即被告）服用酒類超過法定標準值駕駛重機車，行經無
      號誌交岔路口，變換車道及行向，未讓直行車先行，為肇事主因」、「黃昭雄
      （即死者，告訴人之子）駕駛自小客車，行經無號誌岔路口，未注意車前狀況
      、減速慢行，為肇事次因」，有該委員會九十一年十一月七日嘉鑑字第九一一
      二二五號及九十二年一月二十一日府覆議字第九一二八四六號函各一份附卷可
      稽。雖被害人黃昭雄未注意車前狀況、減速慢行，亦有過失，惟此仍無解於被
      告過失罪責之成立。而被害人黃昭雄確因本件車禍傷重不治，已如前述，則被
      告之過失行為與被害人黃昭雄死亡間，顯有相當因果關係。再被告因本件過失
      犯行，經臺灣高等法院臺南分院判處有期徒刑六月確定之事實，有該院九十二
      年度交上易字第三八四四號刑事判決可參，益徵被告確有過失行為甚明。而其
      過失行為與被害人黃昭雄之死亡結果間有相當因果關係，被告自應負侵權行為
      損害賠償責任。
四、按因故意或過失，不法侵害他人之權利者，負損害賠償責任；不法侵害他人致死
    者，對於支出殯葬費之人，亦應負損害賠償責任；被害人對於第三人負有法定扶
    養義務者，加害人對於該第三人亦應負損害賠償責任；不法侵害他人致死者，被
    害人之父母子女及配偶，雖非財產上之損害，亦得請求賠償相當之金額。不法侵
    害他人之身體、健康、名譽、自由、信用、隱私、貞操，或不法侵害其他人格法
    益而情節重大者，被害人雖非財產上之損害，亦得請求賠償相當之金額。此觀民
    法第一百八十四條第一項前段、第一百九十二條、第一百九十四條、第一百九十
    五條第一項規定甚明。經查原告乙○○、丙○○○均為被害人黃昭雄之父母，有
    戶籍謄本一份附卷可稽，並為被告所不爭。是本件茲所應審酌者，為原告所得請
    求被告賠償之金額，爰分述如左：
（一）殯葬費：按殯葬費係指入殮及埋葬費用而言，其範圍固以實際支出費用為準，
      然此等費用是否必要，仍應依當地禮俗習慣、死者身份、地位、生前經濟狀況
      及宗教上儀式定之。原告乙○○主張其所支出殯葬費用計五十二萬八千六百五
      十元，並提出估價單、收款帳單、收款明細單共八紙為證（九十一年度交附民
      字第一一九號卷第十頁至第十五頁），被告陳稱：估價單並非收據，且原告乙○○請求金額太高云云。經查：證人即壽仙棺木店負責人黃櫻木於本院審理中
      證稱：原告提出之估價單係其開立，並屬必要費用等語（詳本審卷第七三頁）
      被告僅空言費用過高云云固屬無據，惟揆諸前開說明，本院仍應行審酌是否屬
      必要之殯葬費用。查本院審核所列支出之費用，其中救護車三千元、開路鼓一
      萬二千元、毛巾六千元、道士禮金六萬元、三樓紙厝二萬元、擇日察地一萬六
      千元，均非屬喪葬之必要費用，應予剔除。其餘棺木五萬六千元、入殮工資（
      沐浴更衣）六千元、抬棺工人二萬一千元、靈車一萬二千元、庫錢二萬元、壽
      衣一萬元、壽被【繡】一千二百元、往生被六百元、答禮巾九千六百元、頭白
      巾二萬六千元、蠟蠋、香、冥紙二萬元、靈堂佈置三萬元、墓園建造（包括石
      碑四萬四千五百元、磚、沙土二萬八千九百五十元、水泥、石、磁磚一萬七千
      八百元、工資十萬零八千元，依目前社會情形及被害人之身分、地位及經濟狀
      況，認與死者身分及民間喪葬禮俗相當，應認係殯葬所必要之支出，則扣除上
      開非必要之費用，原告黃秋雄請求殯葬費用部分之金額在四十一萬一千六百五
      十元（５２８６５０–３０００–１２０００–６０００–６００００–２０
      ０００–１６０００＝４１１６５０）為有理由，應予准許，逾此範圍，為無
      理由，應予駁回。
（二）扶養費用：原告乙○○、丙○○○主張分別係被害人黃昭雄之父母，此有戶籍
      謄本一份附卷可稽，堪信為真正，原告請求被告給付扶養費，應無不合。惟按
      民法第一千一百十七條第一項規定：「受扶養權利者，以不能維持生活而無謀
      生能力者為限」。而同條第二項規定：前項無謀生能力之限制，於直系血親尊
      親屬不適用之」，顯然並未排除不能維持生活之限制，即直系血親尊親屬受扶
      養者，仍須以不能維持生活者為限，是直系血親尊親屬如能以自己財產維持生
      活者，便無受扶養之權利（最高法院八十七年度台上字第一六九六號、八十一
      年度台上字第一五○四號判決參照）。本件原告乙○○、丙○○○係被害人黃
      昭雄之直系血親尊親屬，原告乙○○自陳在家務農、經營農田一甲多，月入約
      三萬餘元（詳本院卷第二六頁），而據本院依職權函查其財產歸戶資料，其名
      下有田賦、土地各一筆、房屋一筆、車輛一輛、並有投資十萬元，有財政部臺
      灣省南區國稅局嘉義縣分局九十二年三月二十六日南區國稅嘉縣二字第０九二
      ０００六七九三號函覆本院之上揭財產歸戶資料在卷可憑，除被害人黃昭雄外
      ，其餘二子均已成年，其又未舉證證明其現不能維持生活，則其現顯無不能維
      持生活之情形，然其終究有體力不繼，需人扶養之時，參酌勞動基準法第五十
      四條有關強制退休之規定，係以年滿六十歲為強制退休之年齡，則其一旦年滿
      六十歲，應認難再從事體力勞動，而無工作收入，即可認彼時需人扶養，故其
      受扶養之權利應自其六十歲之後始得行使，即應扣除其六十歲之前之扶養費。
      查原告乙○○係四十三年四月十一日生，逢本件車禍時年為四十八歲，又本院
      查詢內政部統計處資料「臺閩地區簡易生命表」於八十九年之四十八歲之男性
      平均餘命為二八．二六歲；而原告乙○○共育有三子，依民法第一千一百十五
      條規定，三人均負有扶養之義務，又原告乙○○、丙○○○為夫妻，依民法第
      一千一百十六條之一規定：「夫妻互負扶養之義務，其負扶養義務之順序與直
      系血親卑親屬同，其受扶養權利之順序與直系血親尊親屬同」，故原告乙○○
      及丙○○○應互負扶養義務，故其扶養義務人有四人，扣除其六十歲前之扶養
      費，以被害人黃昭雄應負之扶養義務為四分之一計算，而原告乙○○請求依九
      十年度綜合所得稅每人每年免稅額七萬四千元計算，應屬合理。是原告乙○○
      一次給付得請求之賠償金額為壹拾伍萬捌仟貳佰陸拾柒元（依每年七萬四千元
      計，共二八．二六期之霍夫曼公式扣除期間利益計為拾萬壹仟佰捌拾柒
      元，六十歲之前共有一一．六四年《被害人黃昭雄死亡時，原告乙○○實際歲
      數為四十八歲四月又十日》，依霍夫曼公式扣除期間利益計為壹拾柒萬仟壹
      佰貳拾元，故扣除六十歲之前之扶養費為000000－000000＝１５
      ８２６７）。又丙○○○自陳現在鋁門窗工廠上班，月入二萬五千元（詳本院
      卷第二六頁），而據本院依職權函查其財產歸戶資料，其名下有房屋一筆，有
      上揭財產歸戶資料在卷可按，然並無證據證明其出租以資收租為生，應係供自
      住之用，又其除被害人黃昭雄外，其餘二子均已成年，又未舉證證明其現不能
      維持生活，則其現顯無不能維持生活之情形，然其終究有體力不繼，需人扶養
      之時，參酌勞動基準法第五十四條有關強制退休之規定，係以年滿六十歲為強
      制退休之年齡，則其一旦年滿六十歲，應認難再從事體力勞動，而無工作收入
      ，即可認彼時需人扶養，故其受扶養之權利應自其六十歲之後始得行使，即應
      扣除其六十歲之前之扶養費。查原告丙○○○係四十四年六月十二日生，逢本
      件車禍時年為四十七歲，經本院查詢內政部統計處資料「臺閩地區簡易生命表
      」於八十九年之四十七歲之女性平均餘命為三三．三四歲；而原告丙○○○共
      育有三子，依民法第一千一百十五條規定，三人均負有扶養之義務，又原告乙○○、丙○○○為夫妻，依民法第一千一百十六條之一規定，原告乙○○、丙○○○應互負扶養義務，故其扶養義務人亦有四人，以被害人黃昭雄應負之扶
      養義務為四分之一計算，而原告丙○○○請求依九十年度綜合所得稅每人每年
      免稅額七萬四千元計算，應屬合理。是原告丙○○○一次給付得請求之賠償金
      額為壹拾捌萬貳仟零元（依每年七萬四千元計，共三三．三四期之霍夫曼公
      式扣除期間利益計為拾陸萬捌仟柒佰捌拾陸元，六十歲之前共有一二．八一
      年《被害人黃昭雄死亡時，原告丙○○○實際歲數為四十七歲二月又九日》，
      依霍夫曼公式扣除期間利益計為元，故扣除六十歲之前之扶養費為00000
      0－000000＝１８２００３）。故原告乙○○請求給付扶養費之損害賠
      償在壹拾伍萬捌仟貳佰陸拾柒元、原告丙○○○壹拾捌萬貳仟零元之範圍內
      ，應予准許。至超過上開金額部分之請求，為無理由，不應准許。
（三）慰撫金：按慰撫金數額之認定，除依所受身體上及精神上痛苦程度及所造成之
      影響二者予以衡量外，尚須斟酌雙方之身分資力與加害之程度及各種情形，予
      以核定。原告乙○○、丙○○○主張被害人黃昭雄遽遭車禍不治死亡，原告精
      神上所受痛苦甚大，爰各請求一百萬元之精神慰撫金等語。經查被害人黃昭雄
      係七十二年二月十五日生，逢本件車禍時年為二十三歲，正值英年，原告黃昭
      雄、丙○○○對之寄望甚殷，如此遽遭橫禍，白髮人送黑髮人，不僅承歡無期
      ，其椎心之痛，自非他人所能體會，其請求精神慰撫金，自屬有據。查原告乙○○是國小畢業，以開計程車為業，名下用有土地二筆、房屋一筆、營業用小
      客車一輛。原告丙○○○國小畢業，現在嘉義縣政府社會局擔任臨時僱員，月
      入二萬五千元，名下有土地一筆，均業如前述，被告國中畢業，從事修車業務
      ，月收入十萬元左右，名下有車輛一輛（此有前揭財政部臺灣省南區國稅局嘉
      義分局函可按），本院審酌兩造之身份、地位、經濟能力及原告因此遭受精神
      上痛苦之程度等一切情狀，認原告乙○○、丙○○○之請求各以一百萬元為適
      當，在此範圍內原告乙○○、丙○○○之請求應予准許。
（四）綜上所述，原告依據侵權行為法律關係，得請求被告賠償之金額，原告乙○○
      為殯葬費用四十一萬一千六百五十元、扶養費用十五萬八千二百六十七元、慰
      撫金一百萬元，合計為一百五十六萬九千九百十七元；原告丙○○○為扶養費
      用十八萬二千零三元、慰撫金一百萬元，合計為一百十八萬二千零三元。
五、惟按「損害之發生或擴大，被害人與有過失者，法院得減輕賠償金額或免除之」
    ，民法第二百十七條第一項定有明文。此項規定之目的，在謀求加害人與被害人
    間之公平，故在裁判上法院得以職權減輕或免除之，此經最高法院八十五年度台
    上字第一七五六號判例著有明文可參。經查本件被告未領有駕駛聯結車執照，超
    速駕駛聯結車，而依當時情形，又無不能注意之情事，竟疏未注意，超速通過肇
    事地點，而與被害人黃昭雄所駕駛之車號Ｅ三－八五０八號自用小客車發生碰撞
    ，固為本件肇事因素，業如前述，惟被害人黃昭雄駕駛自小客車行經交岔路口應
    減速慢行，作隨時停車準備，然被害人黃昭雄未減速慢行反而以高速行駛，與被
    告之機車撞擊後，先偏左衝撞中央分隔島，後再向右翻覆、滑行長達五十四‧三
    公尺，被害人黃昭雄並於自小客車翻覆、滑行時自車內摔出，橫臥於外側快車道
    上，且該交岔路口亦無被害人黃昭雄自小客車之煞車痕存在，顯見被害人黃昭雄
    進入交岔路口前，根本未在足夠反應距離前煞車，以減速慢行，作隨時停車準備
    ，仍以高速行駛，其未盡上揭交通安全規則之注意義務，甚為明灼。是被害人黃
    昭雄於應注意且能注意情形下，竟於行經無號誌交岔路口時，疏於注意，未減速
    慢行，貿然以高速前行，因而與被告所騎機車發生碰撞，致肇本件車禍，其亦有
    過失甚明。本院斟酌雙方過失輕重程度與原因力之強弱，爰認被告應負之過失責
    任為百分之七十，被害人黃昭雄應負之過失責任則為百分之三十，故原告僅得請
    求被告應賠償金額之十分之七，方屬公允適當，則原告乙○○得請求被告賠償金
    額為壹佰零玖萬捌仟玖佰肆拾貳元（小數點以下，四捨五入），原告丙○○○為
    捌拾貳萬柒仟肆佰零貳元（小數點以下，四捨五入）。
六、末按被保險汽車發生汽車交通事故，受益人得在本法規定之保險金額內，直接向
    保險人請求保險金；保險人依本法規定給付之保險金，視為加害人或被保險人損
    害賠償金額之一部分，加害人或被保險人受賠償請求時，得扣除之，強制汽車責
    任保險法第二十八條及第三十條分別著有明文。查本件被害人黃昭雄因車禍死亡
    ，已由原告乙○○依強制汽車責任保險法之規定向強制汽車責任保險之保險人領
    取保險金一百二十萬元之事實，為原告乙○○自承在卷（見本院九十年十二月十
    三日筆錄），自係屬實，揆諸前開說明，被告自得將原告乙○○、丙○○○所受
    領之上開保險金，視為應給付賠償額之一部分予以扣除。至於扣除之方式，因該
    一百二十萬元並非不可分，參照民法第二百七十一條關於可分債權債務之規定，
    應由原告乙○○、丙○○○二人平均分擔扣除，且其二人亦為相同之陳述，準此
    ，原告乙○○、丙○○○二人應各分擔六十萬元扣除之。從而，原告基於侵權行
    為之法律關係，所得請求被告之損害賠償金額，原告乙○○為肆拾玖萬捌仟玖佰
    肆拾貳元（0000000－000000＝４９８９４２），原告丙○○○為
    貳拾貳萬柒仟肆佰零貳元（000000－000000＝２２７４０２）。
七、綜上所述，原告基於侵權行為損害賠償請求權之法律關係，請求被告應給付原告
    乙○○肆拾玖萬捌仟玖佰肆拾貳元；給付原告丙○○○貳拾貳萬柒仟肆佰零貳元
　　，及均自九十一年十二月二十四日即附帶民事起訴狀繕本送達之翌日起，按年息
    百分之五計算之利息，洵屬正當，應予准許。逾此部分所為之請求，為無理由，
    應予駁回。
八、本件兩造均陳明願供擔保，請准宣告假執行或免為假執行，於原告勝訴範圍內，
    因其金額均未滿五十萬元，依民事訴訟法第三百八十九條第一項第五款規定，應
    由本院依職權逕為得假執行之宣告，毋待原告之聲請，至被告之聲請部分，經核
    並無不合，爰酌定相當擔保金額准許之；而原告敗訴部分，其假執行之聲請即失
    所附麗，應併予駁回，附此敘明。
九、本件事證已臻明確，二造其餘攻擊防禦方法，核與判決結果無關，爰不一一論列
    ，附此敘明。
十、據上論結，本件原告之訴為一部有理由，一部無理由，依民事訴訟法第七十九條
    、第三百八十九條第一項第五款、第三百九十二條第二項，判決如主文。
中　　　華　　　民　　　國　　九十三　　年　　　四　　　月　　二十七　　日
~B臺灣嘉義地方法院民事第二庭
~B　　法　官　張　育　彰
右為正本，係照原本作成。
如對本判決上訴須於判決送達後廿日內向本院提出上訴狀。
中　　　華　　　民　　　國　　九十三　　年　　　四　　　月　　二十七　　日
~B　　書記官　馮　澤　文
